臺灣臺中地方法院刑事判決　　　　　　　　　　　　　九十一年度易字第五九四號
　　公　訴　人　臺灣台中地方法院檢察署檢察官
　　被　　　告　乙○○
　　　　　　　　甲○○
右列被告等因違反就業服務法案件，經檢察官聲請簡易判決處刑（九十年度偵字第二
一三四七號），本院臺中簡易庭認不宜以簡易判決處刑，簽移本院刑事庭改依通常程
序審理，本院判決如左：
    主  文
乙○○、甲○○均無罪。
    理  由
一、公訴意旨略以：被告乙○○、甲○○二人係朋友關係，二人均明知乙○○PULA
    NELLY LOPEZ（中文名字為『耐莉』）係乙○○於民國八十八年六月間以監護工
    名義申請許可所引進，為菲律賓籍之外國人，並應知外國人未經雇主申請許可，
    不得在中華民國境內工作，任何人不得媒介外國人非法為他人工作。乃乙○○於
    九十年九月間，因甲○○在台中市○○路七九之二號黃昏市場之第四十五號豬肉
    攤位欠缺人手，乙○○明知甲○○未經申請許可，竟媒介『耐莉』前往上述攤位
    工作，由甲○○以每月新台幣（下同）一萬七千八百元之代價僱用其在該攤位工
    作，嗣『耐莉』於九十年十一月九日下午五時許，在上述攤位為警查獲，並經警
    循線查獲乙○○、甲○○二人之上述犯行。因認被告甲○○、乙○○二人所為，
    分別係犯違反就業服務法第五十三條第一款、第五十六條規定，應各依同法第五
    十八條第一項前段、第五十九條第一項處斷云云。
二、前揭事實固據被告乙○○、甲○○坦承不諱，且互核彼等供述情節亦相符，並經
    證人『耐莉』於警訊中證述明確，復有現場相片三幀、現場圖、警員職務報告、
    居留外僑作業詳細資料等文件附卷可稽。前開事實，洵堪認定。惟查：
（一）不能證明被告犯罪或其行為不罰者，應為無罪判決之諭知，刑事訴訟法第三百
      零一條第一項定有明文。復按所謂犯罪後之法律廢止其刑罰，係指舊法之刑罰
      已經廢止，而現行法令上復無科以刑罰之明文者而言，如其行為，依照現行法
      令，仍應科以刑罰，則不過刑罰法令之變更，國家之科刑權，並未因而消滅，
      自不能據為犯罪起訴權之消滅原因。另按行為後法律有變更者，適用裁判時之
      法律，但裁判前之法律有利於行為人者，適用最有利於行為人之法律，刑法第
      二條第一項亦有明文，其所指適用最有利於行為人之法律，既曰法律，自較刑
      之範圍為廣，比較時應就罪刑有關之共犯、未遂犯、連續犯、牽連犯、結合犯
      以及累犯加重、自首減輕、暨其他法定加減原因、與加減例等一切情形，綜其
      全部之結果，而為比較，再適用有利於行為人之法律處斷（最高法院二十四年
      度上字第四六三四號判例參照）。
（二）就業服務法已於九十一年一月二十一日修正公布，於同年月二十三日起生效施
      行。修正前就業服務法第五十六條規定「任何人不得媒介外國人非法為他人工
      作。」，修正前同法第五十九條第一項規定「違反第五十六條規定者，處六月
      以下有期徒刑、拘役或科或併科新臺幣十五萬元以下罰金。」；已修正為就業
      服務法第四十五條規定「任何人不得媒介外國人非法為他人工作。」、同法第
      六十四條第一項規定「違反第四十五條規定者，處新臺幣十萬元以上五十萬元
      以下之罰鍰。五年內再違反者，處一年以下有期徒刑、拘役或科或併科新台幣
      六十萬元以下罰金」。且修正前就業服務法第五十三條第一款所定雇主不得聘
      僱或留用未經許可或許可失效之外國人之規定，業已與同法條第三款合併修正
      為就業服務法第五十七條第一款「雇主聘僱外國人不得有下列情事：一、聘僱
      未經許可、許可失效或他人所申請聘僱之外國人」，及第四十四條之「任何人
      不得非法容留外國人從事工作」；又違反修正前就業服務法第五十三條第一款
      規定之處罰，原應依修正前就業服務法第五十八條第一項規定「其聘僱或留用
      人數為一人者，處六月以下有期徒刑、拘役或科或併科新台幣九萬元以下罰金
      。」，亦已修正為就業服務法第六十三條第一項所定「違反（修正後）第四十
      四條或第五十七條第一款、第二款規定者，處新台幣十五萬元以上七十五萬元
      以下罰鍰。五年內再違反者，處三年以下有期徒刑、拘役或科或併科新台幣一
      百二十萬元以下罰金。」。由前開修正前後之條文比較觀察，可知修正後之就
      業服務法並未廢止前開行為之刑罰，而係於立法時採「先行政後司法」之處理
      原則，即行政罰前置主義，於刑事處罰時附加「處罰條件」；亦即修正後就業
      服務法對於前開行為之處罰，以曾經違反修正後第四十五條、第四十四條或第
      五十七條第一款、第二款規定，經處行政罰鍰，五年內再違反者為要件；此項
      要件並非行為本身，亦非根據刑法第三十三條之規定用以決定可罰行為之刑罰
      種類及刑度之標準，而係於該當構成要件之違法行為外，附加之「處罰條件」
      ，有如構成要件之附加物，而成為可罰之必要要素或刑罰限制事由，在該當構
      成要件之違法行為與有責性外附加限制刑罰範圍之條件，性質上屬「可罰性之
      實體條件」。從而，此項條件或要件仍屬犯罪成立與否之實體要件，如在客觀
      上欠缺此項「可罰性之實體條件」，其犯罪仍無由成立。另參諸八十八年二月
      三日修正公布之公平交易法第三十五條第一項規定，違反該法第十條、第十四
      條、第二十條第一項規定者，須經中央主管機關依第四十一條規定限期命其停
      止、改正其行為或採取必要更正措施，而逾期未停止、改正其行為或未採取必
      要更正措施，或停止後再為相同或類似違反行為者，始處行為人三年以下有期
      徒刑、拘役或科或併科新台幣一億元以下罰金；如未經行政程序糾正，而提起
      公訴之案件，即屬與本案相類似之例，經臺灣高等法院於八十八年八月三十日
      作成（八八）廳刑一字第二二二Ｏ五號之研討意見，認依刑法第二條第一項所
      揭示從新從輕法則，對於該上述未先依行政程序糾正即予以提起公訴之案件，
      係採取不該當於構成要件之理論，而認應為無罪判決之諭知，即非採免訴、不
      受理判決。
（三）綜上所述，本件被告等前開所為，就業服務法並未廢止其刑罰，而屬該類型犯
      罪構成要件條件之變更；且依刑法第三十五條第一項及第二項之規定及前揭說
      明觀之，當然應參酌前開「處罰條件」而為比較，故以修正後之就業服務法較
      有利於行為人即被告等，是依前揭說明，本件亦應依刑法第二條第一項前段之
      規定，適用修正後之前揭就業服務法。而被告等雖有違反前開修正後就業服務
      法規定之事實，惟被告等並無經主管機關處行政罰鍰後，五年內再違反之情形
      ；則被告等所為即與前開修正後就業服務法之處罰條件不相當，屬刑事訴訟法
      第三百零一條第一項之「其行為不罰者」，依照前開規定，自應諭知被告無罪
      之判決。
三、據上論斷，應依刑事訴訟法第四百五十二條、第三百零一條第一項、刑法第二條
    第一項前段，判決如主文。
中      華      民      國    九十一    年      三      月    二十八    日
                                台灣台中地方法院刑事第七庭
                                      法  官  陳  卿  和
右正本證明與原本無異。
如不服本判決，應於送達後十日內向本院提出上訴狀（須附繕本），上訴於台灣高等
法院台中分院。
                                    書記官
中      華      民      國      九十一  年      三      月    二十八    日
